臺灣高等法院臺中分院刑事判決
111年度上訴字第140號
上  訴  人  臺灣臺中地方檢察署檢察官
被      告  黃永隆


選任辯護人  韓國銓  律師
上  訴  人  
即  被  告  黃敬哲


上  一  人                    
選任辯護人  林伸全  律師
上列上訴人因違反家庭暴力防治法之傷害等案件，不服臺灣臺中
地方法院110年度訴字第1355號中華民國110年10月13日第一審判
決（起訴案號：臺灣臺中地方檢察署109年度偵字第37953號），
提起上訴，本院判決如下：
    主  文
原判決關於乙○○部分，及就甲○○被訴傷害罪嫌諭知無罪部分，
  均撤銷。
甲○○犯傷害罪，處拘役參拾日，如易科罰金，以新臺幣壹仟元
  折算壹日。
乙○○犯傷害罪，處拘役伍拾日，如易科罰金，以新臺幣壹仟元
  折算壹日。
其餘上訴駁回。　
　  犯罪事實
一、甲○○、乙○○為叔姪關係，雙方具有家庭暴力防治法第3條第4
    款所定之家庭成員關係。甲○○於民國108年12月22日20時許
    ，經由乙○○之母親甲○○之同意後，進入乙○○、甲○○位於臺中
    市○區○○○路0號0樓住處（甲○○被訴侵入住宅部分，其中經乙
    ○○提出告訴部分，應為無罪之諭知，另由甲○○告訴逾期部分
    ，宜由原審另為妥適之處理），與甲○○討論乙○○繼承房屋之
    房貸問題，其後不知情之許添德（為乙○○之姑丈，許添德所
    涉恐嚇、侵入住宅等罪嫌，已由檢察官另為不起訴之處分確
    定）亦前至上址房屋，經甲○○聯絡人在外面之乙○○返回前址
    住處後，乙○○、甲○○因討論未有共識而互有不滿，於甲○○生
    氣拍桌後，竟各自基於傷害之犯意，由甲○○手抓乙○○右後衣
    領及推打乙○○之臉頰，乙○○則出拳擊中甲○○之右眼處，並互
    為推打後均跌倒在地，而呈甲○○壓在乙○○身上之姿態，甲○○
    因此受有右眼眶挫傷併臉脹、胸壁挫傷等傷害，乙○○則受有
    右臉頰及右後頸處挫傷等傷害。
二、案經乙○○、甲○○分別訴由臺中市政府警察局第一分局報請臺
    灣臺中地方檢察署檢察官偵查起訴。
    理  由
壹、有罪部分：
一、證據能力方面：
(一)上訴人即被告乙○○（下稱被告乙○○）於本院雖爭執其自己警
    詢筆錄之證據能力（見本院卷第96至97頁），惟本院以下並
    未引用被告乙○○之警詢筆錄作為認定其成立犯罪之不利事證
    ，故不予論述其警詢筆錄之證據能力，被告乙○○及其辯護人
    於本院準備程序時聲請勘驗被告乙○○之警詢錄影光碟（見本
    院卷第97頁），本院認為尚無其必要。至證人許○○之109年1
    1月13日警詢筆錄第3頁倒數第2個回答內容（見偵卷第43頁
    ），業據原審播放其警詢光碟進行勘驗並製有勘驗結果在卷
    （見原審卷第45頁），證人許○○此部分警詢所述內容，應以
    原審之勘驗結果為準，先予說明。
(二)按刑事訴訟法第159條之5規定：「（第1項）被告以外之人
    於審判外之陳述，雖不符前4條之規定，而經當事人於審判
    程序同意作為證據，法院審酌該言詞陳述或書面陳述作成時
    之情況，認為適當者，亦得為證據。（第2項）當事人、代
    理人或辯護人於法院調查證據時，知有第159條第1項不得為
    證據之情形，而未於言詞辯論終結前聲明異議者，視為有前
    項之同意」，其立法意旨在於傳聞證據未經當事人之反對詰
    問予以核實，原則上先予排除，惟若當事人已放棄詰問或未
    聲明異議，基於證據資料愈豐富，愈有助於真實發現之理念
    ，且強化言詞辯論原則，法院自可承認該傳聞證據例外擁有
    證據能力。經查，有關下述所引用未符合刑事訴訟法第159
    條之1至第159條之4所示之證據，業據檢察官、被告甲○○、
    乙○○及其等之辯護人於本院明示同意作為證據（見本院卷第
    95至96頁），且經本院於審理時當庭直接提示而為合法之調
    查，檢察官、被告甲○○、乙○○及其等之辯護人均未於言詞辯
    論終結前聲明異議（見本院卷第129至142頁），本院審酌前
    開證據作成或取得之狀況，並無非法或不當取證之情事，故
    認為適當而均得以作為證據，是前開證據依刑事訴訟法第15
    9條之5之規定，均具有證據能力。
二、訊據被告甲○○、乙○○固均坦認其2人為叔姪關係，被告甲○○
    於108年12月22日20時許，曾至被告乙○○及甲○○位於臺中市○
    區○○○路0號0樓住處，與甲○○討論被告乙○○繼承房屋之房貸
    問題，其後許添德亦前至上址房屋，被告乙○○經甲○○聯絡後
    返回，被告甲○○、乙○○因雙方討論房貸負擔問題未有共識而
    互有不滿，於被告甲○○生氣拍桌後，雙方產生肢體衝突後均
    跌倒在地，而呈被告甲○○壓在被告乙○○身上之姿態等情（見
    本院卷第135至138頁），被告乙○○並供認伊有出手傷害告訴
    人甲○○之行為，然主張其有正當防衛之阻卻違法事由，被告
    乙○○之辯解及其辯護人之辯護意旨略以：甲○○固屬視覺障礙
    ，然其稱仍可依聲音辨識人的位置及其眼睛側邊可以看到人
    ，甲○○非完全喪失視力，依甲○○、隋宜蓁相符之證述内容，
    可知案發時係甲○○先行衝向乙○○及出手傷害乙○○，隋宜蓁當
    下並打電話聯絡警察到場，倘若本件純係乙○○出手傷害甲○○
    ，則隋宜蓁豈有可能主動報警尋求協助，乙○○出手係為自保
    ，縱造成甲○○受傷之結果，可認為係出於正當防衛，依法得
    阻卻違法等語。質之被告甲○○則矢口否認有何前開傷害之犯
    行，被告甲○○之辯解及其辯護人之辯護意旨則略以：甲○○係
    遭乙○○毆打在地，僅有抱頭防禦，並未出拳毆打乙○○，乙○○
    、甲○○於警詢及偵查中雖指稱乙○○係遭甲○○毆打成傷，但甲
    ○○於警詢、偵查中均稱其有重度視障，對光有感覺、看不清
    楚是誰，對於人物的影像都是模糊的等語，且於偵訊時表示
    伊距離法警（約30公分），只看到一個黑黑的頭，身形跟臉
    都是亮的等語，但甲○○於偵查中卻能陳稱「甲○○就拍桌然後
    說不繳了，就衝過去，在鞋櫃那的人也衝過去，把我小孩擠
    在中間，我有看到他們移動」等語，而描述在其遠方之人物
    及過程，實為有疑，且甲○○既為乙○○之母親，自多有袒護乙
    ○○之情，乙○○、甲○○所述均有瑕疵，且與許添德於偵查時稱
    甲○○被壓在地上、是乙○○冷不防衝過來往甲○○打下去，甲○○
    沒有打乙○○等語，及許添德於原審時稱「乙○○就從3公尺處
    全身發抖的過來把甲○○壓著打」不同，並無可信。又經原審
    勘驗許添德警詢所述，許添德並未提及甲○○有打乙○○之情，
    且許添德對於本案係乙○○毆打甲○○一節，前後陳述一致，可
    認甲○○所辯非虛。檢察官上訴意旨雖認依甲○○自述及許添德
    於原審陳稱甲○○與乙○○跌落地上時，甲○○係壓在乙○○身上，
    而質疑甲○○、許添德所述案發時係乙○○將甲○○壓在地上毆打
    之可信性；惟許添德所述甲○○被乙○○壓在地上打，伊衝過去
    拉開，而與甲○○所述其遭打後才跌倒並壓在乙○○身上，此可
    能為每個人感受及所見聞之情景，因隨所在位置、視野角度
    不同而有所差異，且乙○○動手打甲○○，為不可預料之短短數
    秒鐘之突發狀況，參以許添德有上前拉開雙方等舉動，致有
    數人在場肢體交錯，故許添德未必能清楚觀看，是甲○○、許
    添德2人上開所述之不同，尚難即認許添德所述不可採信，
    亦無法排除乙○○所受傷勢係在對甲○○毆打時，其身體碰觸地
    面或周邊物品所致等語。惟查：
(一)本案依證人許○○於原審審理時所述，被告甲○○、乙○○於上揭
    案發時、地，雙方討論房貸負擔問題，其2人之衝突引爆點
    ，係被告乙○○一直繞圈圈表示房貸不是他欠的、為什麼要用
    他的錢來還，被告甲○○即用力拍其旁邊之桌子等語（見原審
    卷第116頁），依此可知，被告甲○○於與被告乙○○發生肢體
    衝突前，確有先行用力拍桌之舉動，被告甲○○於原審曾否認
    伊有上開拍桌之行為云云（見原審卷第121頁），並無可採
    。又有關被告甲○○拍桌後，被告乙○○、甲○○固互稱係對方先
    衝向自己而實行傷害之行為（見本院卷第136、137頁），且
    證人即被告乙○○之母親甲○○於偵查、原審審理時及證人隋○○
    （為被告乙○○之女友）於原審審理時均指證係被告甲○○先衝
    來打被告乙○○（見偵卷第142頁、原審卷第92、109頁），而
    證人即於案發當日與被告甲○○就貸款負擔事宜處於同一立場
    之許添德於警詢及原審審理時則稱係被告乙○○衝過來打被告
    甲○○等語（見偵卷第145頁、原審卷第116頁），而各執一詞
    。然本院認縱捨棄上開被告甲○○、乙○○各自質疑因親誼關係
    偏袒被告乙○○之證人李○○、隋○○所述，及因對於房貸負擔立
    場與被告甲○○一致而恐迴護被告甲○○之證人許○○有關案發情
    節之說詞，而參酌被告乙○○於偵訊時業以證人身分具結證稱
    ：甲○○於前開案發時跑來我家跟我要錢，叫我負擔我繼承房
    地的貸款，我跟他說借款人不是我、是他，他就發脾氣拍桌
    並動手，他過來徒手抓住我的衣服，推打我的臉，我當下有
    反抗，我們兩個就推倒在地，爬起來後就結束了，我反抗時
    有出手打到甲○○，我們都是徒手等語（見偵卷第144頁），
    被告乙○○於偵訊時不惟指明被告甲○○係於生氣拍桌後衝向伊
    ，徒手抓其衣服及推打其臉部等情，同時並供認伊有出手傷
    害告訴人甲○○之行為；反之，被告甲○○於偵訊時，對於案發
    過程不惟隱匿其自己有先行生氣拍桌之事，甚且僅片面指稱
    係告訴人乙○○表示拒絕一起負擔房貸即衝過來打伊，而否認
    伊同時有推打告訴人乙○○之行為云云（見偵卷第160頁），
    是被告乙○○於偵訊時既已坦認自己有出手傷害之犯行，衡情
    其於偵訊時所為證述情節，應較之全盤否認犯罪之被告甲○○
    於偵查時所述為可採，且本案既係被告甲○○先行生氣拍桌，
    則其於此盛氣下先行趨近告訴人乙○○，並不悖於常情，故本
    院認應以證人即告訴人乙○○指陳係被告甲○○生氣拍桌後先衝
    向告訴人乙○○一節，較為可採。又依證人即告訴人乙○○、甲
    ○○分別於偵訊及原審審理時之指證（見偵卷第142、160頁、
    原審卷第102、121頁），及被告乙○○、甲○○2人於本院審理
    時所述（見本院卷第136至138頁），其等所述對方以如犯罪
    事實欄一所示方式實行傷害行為，確足產生與其2人所提出
    林新醫療社團法人林新醫院（下稱林新醫院）出具之受理家
    庭暴力事件驗傷診斷書2份（見偵卷第63至64、65至66頁）
    所載除其中告訴人甲○○受有「右眼自覺模糊」以外之其餘傷
    勢（有關本案尚難認被告乙○○之傷害行為，因此使告訴人甲
    ○○受有「右眼自覺模糊」之傷害部分，詳如後述）。準此，
    被告甲○○有以手抓告訴人乙○○右後衣領，推打告訴人乙○○之
    臉頰，被告乙○○則出拳毆打告訴人甲○○之右眼，並互為推打
    後均跌倒在地，而呈被告甲○○壓在被告乙○○身上之姿態，告
    訴人甲○○因此受有右眼眶挫傷併臉脹、胸壁挫傷等傷害，告
    訴人乙○○則亦受有右臉頰及右後頸處挫傷等傷害等情，均足
    認定。
(二)被告甲○○雖否認有傷害告訴人乙○○之犯行，然告訴人乙○○於
    案發後確受有前開右臉頰及右後頸處挫傷等傷害，且
　　告訴人乙○○上開所受傷勢，確與其指證係由被告甲○○以手抓
    伊右後衣領及推打其臉頰之傷害動作所可能致其受傷之部位
    相符，被告甲○○主張證人即告訴人乙○○上揭指證有所瑕疵，
    且空言指稱告訴人乙○○上開傷勢並無法排除係其在對被告甲
    ○○毆打時，自行碰觸地面或周邊物品所致云云，均無可採。
    又被告甲○○以未據本院憑以認定其有傷害犯行之證人即甲○○
    之陳述，以證人李○○有視力障礙而質疑其所述之證據力，並
    據以否認有傷害之行為，亦無可採。再被告甲○○固復以證人
    許○○於偵查及原審審理時之陳述，辯稱：伊係遭乙○○毆打在
    地，僅有抱頭防禦，並未出拳毆打乙○○云云；然依證人許○○
    於偵訊時僅指述其有見告訴人乙○○打被告甲○○之舉，而就被
    告甲○○有無打告訴人乙○○推稱其不清楚云云（見偵卷第145
    頁），已可見證人許○○偏頗被告甲○○之立場，且證人許○○於
    原審審理時所稱「甲○○就用力拍他旁邊的桌子說要錢自己賺
    ，然後乙○○就從3公尺處全身發抖的過來把甲○○壓著打」（
    見原審卷第116頁），其中有關其所指於被告甲○○拍桌後，
    係告訴人乙○○先過去打被告甲○○部分，已為本院所未採（詳
    如前述），且證人許○○此部分所述告訴人乙○○有將被告甲○○
    壓著打之部分，據其於警詢時所指係告訴人乙○○將被告甲○○
    壓在地上打（見偵卷第145頁），然此不惟已與被告甲○○於
    警詢時供稱告訴人乙○○係以手攻擊其臉部，把其頭部抱著打
    等語（見偵卷第27頁），有所未符，更與被告甲○○於原審審
    理時以證人身分所陳：乙○○係衝過來打其右眼，伊要推開，
    之後2人跌倒，變成伊壓在乙○○上面等語（見原審卷第121頁
    ），炯然不同，而上開當時親身經歷之被告甲○○及在場近距
    離目睹過程之證人許○○2人前開陳述之嚴重歧異，當無可僅
    以其2人之個人感受、視野不清楚或觀看角度不同，即得據
    以合理化，是證人許○○上開所為證述，自不足以為被告甲○○
    有利之認定。從而，被告甲○○執前詞據以辯稱：伊係遭乙○○
    毆打在地，其僅有抱頭防禦，並未出拳毆打乙○○云云，並無
    可採。
(三)被告乙○○於偵查及原審均已坦認有傷害告訴人甲○○之行為，
    雖證人李○○於警詢曾稱：甲○○衝上前壓倒乙○○，許添德上前
    抱住乙○○，甲○○一直徒手打乙○○，乙○○一直將甲○○推開沒有
    還手；甲○○衝上前徒手用拳頭毆打乙○○頭部，乙○○沒有打甲
    ○○。我只有看到許添德抱住乙○○等語(見偵卷第56至57頁)，
    證人隋○○於原審審理時亦稱：甲○○就一直要求乙○○要拿錢出
    來還是什麼，然後乙○○拒絕他，甲○○就生氣拍桌子，然後就
    衝上前打乙○○，乙○○有掙扎，掙扎的過程中有摔倒，我看到
    的時候很生氣，所以他們掙扎摔倒站起來的時候我就開紗門
    ，我確認一下乙○○的傷勢之後，我就說我要報警，所以我當
    下就報警，大概3、5分鐘警察就來了等語(見原審卷第109頁
    )，證人李○○、隋○○上開有關被告乙○○未出手打告訴人甲○○
    、或未提及被告乙○○有傷害告訴人甲○○之情節，因均與被告
    乙○○自承有出手傷害告訴人甲○○之行為一情，有所不同，足
    認均屬事後迴護被告乙○○之詞而無可採。又依被告乙○○於偵
    查、原審及本院審理時所述，伊係在被告甲○○衝過來抓其右
    後衣領及推打其臉部，其眼鏡掉到地上後，伊才出手打到告
    訴人甲○○等語（見偵卷第144頁、原審卷第102頁、本院卷第
    136至137頁），顯見被告乙○○出手傷害告訴人甲○○時，被告
    甲○○對其傷害之侵害行為已然結束，被告乙○○係基於傷害之
    犯意而出手毆打告訴人甲○○，並造成告訴人甲○○受有前揭傷
    害，被告乙○○執前詞及於原審以其僅單純掙扎反抗而不慎傷
    害告訴人甲○○，所為應屬正當防衛云云，委無可採。
(四)至檢察官起訴書雖認被告乙○○上開傷害行為，使告訴人甲○○
    另受有右眼自覺視力模糊之傷害，且上開告訴人甲○○所提出
    之林新醫院受理家庭暴力事件驗傷診斷書（見偵卷第63頁）
    ，亦記載告訴人甲○○受有「右眼自覺模糊」之傷害，惟經本
    院向上開醫院函詢確認之結果，前開林新醫院受理家庭暴力
    事件驗傷診斷書所載之告訴人甲○○「右眼自覺模糊」部分，
    僅為告訴人甲○○就診時之自述，並非醫院醫師之檢查結果，
    此有林新醫院111年1月24日林新法人醫字第0000000000號函
    附之公文會簽單上之醫師所載說明內容（見本院卷第79、81
    頁）可明，且據告訴人甲○○於本院所肯認（見本院卷第97頁
    ），自尚難遽認被告乙○○之上揭傷害行為，有致告訴人甲○○
    受有右眼自覺視力模糊之傷害，起訴書此部分所載，有所誤
    會，應予更正。
(五)基上所述，本件事證明確，被告甲○○、乙○○前開傷害犯行均
    足可認定。
三、按家庭暴力防治法所稱家庭暴力者，謂家庭成員間實施身體
    、精神或經濟上之騷擾、控制、脅迫或其他不法侵害之行為
    ；又所稱家庭暴力罪者，謂家庭成員間故意實施家庭暴力行
    為而成立其他法律所規定之犯罪，家庭暴力防治法第2條第1
    款、第2款分別定有明文。查被告甲○○、乙○○為叔姪關係，
    彼此間具有家庭暴力防治法第3條第4款所定之家庭成員關係
    ，是核被告甲○○、乙○○所為，均係犯刑法第277條第1項之傷
    害罪，並均屬家庭暴力防治法第2條第2款所定之家庭暴力罪
    。
四、本院將原判決關於被告乙○○部分，及就被告甲○○被訴傷害罪
    嫌諭知無罪部分，均予撤銷改判之說明：
(一)原審認被告乙○○上開傷害犯行之事證明確，予以論罪科刑，
    及以被告甲○○被訴傷害罪嫌之事證尚有未足而為無罪之諭知
    ，固非無見。惟查：１、原判決認被告乙○○之傷害行為，有
    致告訴人甲○○受有右眼自覺視力模糊之傷害部分，依本判決
    上開理由欄二、(四)所示之事證及說明，有所未合。２、又
    原判決未詳予斟酌本判決前開理由欄二有關認定被告甲○○有
    上揭傷害犯行之事證，徒以證人即告訴人乙○○、李○○、隋○○
    與證人許○○各執一詞，證人李○○有視力障礙之情形而指述有
    疑，及未考量被告甲○○所辯與證人許○○之證述存有顯然之瑕
    疵而未可憑信，進而臆測告訴人乙○○所受傷勢尚可能係其出
    手毆打被告甲○○時，因被告甲○○阻擋而雙方推擠一同跌倒時
    所致，乃就被告甲○○被訴傷害部分為無罪之諭知，亦有未當
    。被告乙○○上訴執詞主張伊所為傷害行為，係屬正當防衛云
    云，依本判決前揭理由欄二、(三)所示論述，為無理由；至
    檢察官上訴執本段上揭２所示理由，認應就被告甲○○被訴傷
    害部分，為有罪之認定，則非無理由，且原判決關於被告乙
    ○○部分，具有本段前開１所示之瑕疵存在，自應由本院將原
    判決關於被告乙○○部分，及就被告甲○○被訴傷害罪嫌諭知無
    罪部分，均予撤銷改判。
(二)爰審酌被告甲○○、乙○○前均未曾有犯罪之紀錄（有其2人之
    臺灣高等法院被告前案紀錄表各1份在卷可按，見本院卷第5
    9、61頁），素行均稱良好，其2人因房貸負擔問題有所爭執
    ，未思理性解決，各自出手互毆之犯罪動機、目的，
　  於原審審理時分別自述之智識程度、家庭經濟等狀況（參見
    原審卷第131至132頁），如犯罪事實欄一所示各自實行傷害
    之手段、情節、所生損害，兼衡被告乙○○犯後曾坦承犯行，
    惟其傷害行為使告訴人甲○○所受傷勢較為嚴重，其2 人均未
    就民事部分達成和解或為賠償等犯罪後態度等一切情狀，就
    被告甲○○、乙○○所為傷害犯行，分別量處如主文第二項、第
    三項所示之拘役刑，並均諭知易科罰金之折算標準，以示懲
    儆。
貳、無罪部分（指被告甲○○被訴經告訴人乙○○提起告訴之侵入住
    宅罪嫌部分）：
一、公訴意旨略以：被告甲○○係告訴人乙○○之叔叔，雙方具有家
    庭暴力防治法第3條第4款所定之家庭成員關係。被告甲○○於
    108年12月22日20時許，基於侵入住宅之犯意，在未經告訴
    人乙○○或其同住者甲○○之同意，擅自進入告訴人乙○○位在臺
    中市○區○○○路0號0樓之住處，因認被告甲○○涉有刑法第306
    條第1項之侵入住宅罪嫌等語。
二、按檢察官之起訴書應記載犯罪事實，刑事訴訟法第264條第2
    項第2款定有明文。是犯罪事實是否已經起訴，應以起訴書
    所載之犯罪事實以為斷（最高法院103年度台上字第418號刑
    事判決意旨參照）。查本案依檢察官起訴書犯罪事實欄一所
    載「甲○○基於侵入住宅之犯意，在未經甲○○、乙○○同意，擅
    自進入甲○○、乙○○位在臺中市○區○○○路0號0樓之住處」等語
    ，復於其犯罪事實欄二中載明上開事實分別由「甲○○」、「
    乙○○」提出告訴，足認檢察官起訴書針對被告甲○○所涉上開
    侵入住宅罪嫌，係就上開2人提出侵入住宅之告訴部分均已
    起訴。而原判決於其理由欄貳、三中，就起訴意旨所引證據
    部分，記載「證人李○○（所提侵入住宅告訴已逾期，告訴不
    合法，故不列為告訴人，而列為證人）」等語，並於其理由
    欄貳、一所摘錄之被告甲○○由其判決無罪之侵入住宅部分之
    公訴意旨內容中，僅載認乙○○為告訴人，而未將甲○○列為告
    訴人，足認原判決僅就被告甲○○所涉經告訴人乙○○提起告訴
    之被訴侵入住宅罪嫌部分，為無罪之諭知（即原判決就被告
    甲○○被訴侵入住宅罪嫌之無罪判決，並未包含甲○○提出告訴
    部分），則甲○○所為告訴逾期部分（甲○○係遲至109年11月1
    日警詢時，始對被告甲○○提出侵入住宅之告訴而已逾期，參
    見偵卷第60頁），既未經原審判決處理，自不在檢察官上訴
    範圍內，而非屬本院之審理範圍，於法亦難認為上訴效力所
    及，是有關被告甲○○被訴由甲○○逾期告訴之侵入住宅罪嫌部
    分，宜由原審另為斟酌後為妥適之處理，先予說明。
三、按犯罪事實應依證據認定之，無證據不得認定犯罪事實；不
    能證明被告犯罪或其行為不罰者，應諭知無罪之判決，刑事
    訴訟法第154條第2項、第301條第1項分別定有明文。認定不
    利於被告之事實，須依積極證據，苟積極證據不足為不利於
    被告事實之認定時，即應為有利於被告之認定，更不必有何
    有利之證據。事實之認定，應憑證據，如未能發現相當證據
    ，或證據不足以證明，自不能以推測或擬制之方法，以為裁
    判基礎。認定犯罪事實所憑之證據，雖不以直接證據為限，
    間接證據亦包括在內；然而無論直接或間接證據，其為訴訟
    上之證明，須於通常一般之人均不致有所懷疑，而得確信其
    為真實之程度者，始得據為有罪之認定，倘其證明尚未達到
    此一程度，而有合理之懷疑存在時，事實審法院復已就其心
    證上理由予以闡述，敘明其如何無從為有罪之確信，因而為
    無罪之判決，尚不得任意指為違法。又按刑事訴訟法第161
    條已於91年2月8日修正公布，修正後同條第1項規定：檢察
    官就被告犯罪事實，應負舉證責任，並指出證明之方法。因
    此，檢察官對於起訴之犯罪事實，應負提出證據及說服之實
    質舉證責任，倘其所提出之證據，不足為被告有罪之積極證
    明，或其闡明之證明方法，無從說服法官以形成被告有罪之
    心證，基於無罪推定之原則，自應為被告無罪判決之諭知。
     
四、起訴意旨認被告甲○○涉有上開經告訴人乙○○提起告訴之侵入
    住宅罪嫌，無非係以被告甲○○之供述、證人即告訴人乙○○之
    指證、證人李○○於警詢、偵訊、證人即告訴人乙○○住處社區
    保全人員林○○、汪○○、王○○於警方訪查時所述，並有監視器
    錄影畫面翻拍照片、被告甲○○於案發前傳送予告訴人乙○○之
    簡訊內容等為其論據。檢察官上訴意旨則另略以：本案依證
    人李○○於警詢、偵訊及原審所述，可證被告甲○○並未事先聯
    繫甲○○、告訴人乙○○或經其等同意，即直接進入甲○○、告訴
    人乙○○位於臺中市○區○○○路0號0樓住處。又參以證人即社區
    日、夜班保全人員汪帝伸、王萬曆於警員查訪時均表示住戶
    甲○○平時確有交代拒絕訪客一情，且證人即當天代班保全人
    員林○○於警方查訪時稱：其因臨時來代班，並不清楚住戶甲
    ○○是否拒絕訪客，因聽甲○○說是親戚來訪就未加以阻擋，亦
    未通知住戶甲○○等語。而被告甲○○於原審並不否認其於案發
    當日並未事先聯繫甲○○或告訴人乙○○表示要去拜訪，並供稱
    雙方關係一直都很不好等語，且依上開被告甲○○於案發前之
    109年4月19日至同年9月13日之期間內傳送予告訴人乙○○之
    簡訊內容，可知甲○○、告訴人乙○○與被告甲○○彼此間素不和
    睦，加以案發時僅有李麗玲1人獨自在家，其於未經管理室
    通知有訪客前來、且視力不佳之狀態下，聽到聲響，只打開
    門簾，並未開門，被告甲○○直接即進入該住處，雖因聽聞被
    告甲○○之說話聲音而得辨識來者之身分，惟被告甲○○當時係
    因繼承房屋之房貸糾紛而質問甲○○，則甲○○當下之驚懼程度
    並非難以想像，縱其未能於當下立即要求被告甲○○離去，亦
    未於初次警詢時及時對被告甲○○提出侵入住宅告訴，亦無礙
    被告甲○○未經甲○○、告訴人乙○○同意即擅自進入上開住處而
    涉犯侵入住宅罪嫌等語。惟訊據被告甲○○堅決否認有何上開
    此部分被訴由告訴人乙○○提出告訴之侵入住宅犯行，辯稱：
    伊係經甲○○同意進入屋內，且於進屋後未據甲○○或其他居住
    之人要求其退去，並未有何侵入住宅之行為等語。
五、本院查：　　
(一)證人即告訴人乙○○於108年12月22日初次警詢時已明確證述
    ：甲○○於108年12月22日20時許，係經過我母親甲○○「同意
    」後，進入我家客廳等語(見偵卷第48頁)，且經其於本院審
    理時確認伊於警詢時確曾為上開陳述內容（見本院卷第140
    頁），證人即告訴人乙○○其後於108年12月24日警詢時改稱
    ：甲○○係未經甲○○同意，擅自闖入住處等語，並提出侵入住
    宅之告訴(見偵卷第52頁)，又於110年2月24日偵訊時陳稱：
    「是我媽甲○○打電話叫我趕快回去，說他在，至於甲○○及許
    添德如何進去，有無經過我母親同意，我不清楚」等語(見
    偵卷第143頁)，及於110年9月15日原審審理時稱：「(問：
    你媽媽打電話說給你怎麼講?）說他們闖進來」等語(見原審
    卷第101頁)，已難憑信。又證人李○○於108年12月22日警詢
    時未曾提及被告甲○○有何侵入住宅之情(見偵卷第55至58頁)
    ，其於告訴人乙○○其後翻異對被告甲○○提出侵入住宅之告訴
    後，始於109年11月1日警詢、110年2月24日、110年3月23日
    偵訊及原審審理時稱：甲○○當時係擅自開門(住處平時大門
    未上鎖)進入住處云云(見偵卷第60、142、161頁、原審卷第
    90至91頁)，顯係事後應和告訴人乙○○之詞，亦無可採。從
    而，檢察官上訴意旨再行引用上開證人即告訴人乙○○、證人
    李○○自己前後、或彼此所述有所矛盾而有顯然瑕疵之陳述，
    主張被告甲○○有侵入住宅之犯行，尚難憑採。
(二)又證人隋○○固曾於原審審理時陳稱：「（問：乙○○有無提到
    他們家被人家闖入?）他就說他們衝進來，所以我們就回家
    了」、「（問：有沒有人在當下講甲○○他侵入住居或者是請
    他離開這個住家?）進去的時候有問他為什麼要來，但是我
    沒有記得這麼詳細，因為其實時間有點久」、「（問：所以
    你沒有印象?）我沒有特別記得他們講了什麼」等語（見原
    審卷第111頁)，惟證人隋○○此部分所述，已與證人即告訴人
    乙○○於108年12月22日首次警詢時及於110年2月24日偵查中
    所為陳述內容，有所未符，且倘當時被告甲○○果有侵入住宅
    之行為，證人隋○○理應對於與被告甲○○侵入住宅直接有關之
    其後被告甲○○有無被要求退出或離去等所生之此一特別之衝
    突點有所記憶，但依證人隋○○於原審審理所述，其就此竟未
    有查覺及記憶，核與常情有違，堪認證人隋○○於原審審理此
    部分所述，應僅為刻意附和告訴人乙○○提出侵入住宅告訴之
    說詞，尚非可採。
(三)檢察官上訴意旨雖復以被告甲○○於原審時自稱其於案發前即
    與甲○○、告訴人乙○○之關係不佳（見原審卷第127頁），且
    有卷附被告甲○○與告訴人乙○○間之簡訊內容(見偵卷第69頁
    ）可稽，而以被告甲○○並未否認伊未事先聯繫甲○○或告訴人
    乙○○表示要去拜訪等情，據以推認被告甲○○有此部分被訴之
    侵入住宅犯行。惟依檢察官上揭所指之事證，至多僅足認被
    告甲○○於案發前即與告訴人乙○○及其母親因貸款負擔問題有
    所爭執而關係不好，實尚無從跳躍式地逕予推論被告甲○○有
    未經同意而侵入告訴人乙○○住宅之行為。又證人即告訴人乙
    ○○所居住社區之日、夜班保全人員汪帝伸、王萬曆，於警方
    查訪時固均表示住戶甲○○平日有交代拒絕訪客等語（見偵查
    卷第169頁、第173頁），惟證人汪○○、王○○所指為平常之狀
    況，自難據此即認被告甲○○於案發時係未經甲○○之同意而侵
    入住宅，且依證人即同上社區代班保全林芳應於員警查訪時
    稱：「（問：你於108年12月22日0時00分至30分人位在何處
    ?）我當時在台中市○區○○路○路0號值夜班保全」、「因為剛
    到那邊當保全，所以不知道該住戶(註：指甲○○、告訴人乙○
    ○)有拒絕訪客的事項，也不知道有無上鎖的習慣」、「他們
    (註：指被告甲○○、許添德)到場的時候，有向我表示要找一
    樓的親戚，所以沒有通知就讓他們進入，想他們的關係是親
    戚便沒有多想」、「他們表示要找一樓親戚時，我便幫忙打
    開大樓大門的鎖（磁扣感應）」等語(見偵卷第183至185頁)
    ，及現場監視器錄影畫面翻拍照片(見偵卷第67頁)所示，被
    告甲○○步行進入社區時，保全人員並無任何阻止之行為，並
    據證人即告訴人乙○○於案發當日第1次製作警詢筆錄時，明
    確證述：甲○○於該日20時許，係經伊母親甲○○同意後進入其
    住處客廳等語(見偵卷第48頁)，是被告甲○○堅稱：伊係經甲
    ○○同意進入屋內，且於進屋後未據甲○○或其他居住之人要求
    其退去，並未有何侵入住宅之行為等語，足為可信。檢察官
    上訴意旨未參酌證人即告訴人乙○○於初次製作警詢時，已表
    明被告甲○○係經由其母親甲○○同意而進入其住處客廳之證述
    內容，徒以上揭與判斷被告甲○○於案發時有無經甲○○同意而
    進入屋內無關之事證，片面聲稱縱然甲○○當下因感驚懼而未
    立即要求被告甲○○離去，及未及時於警詢時對被告甲○○提出
    侵入住宅之告訴，亦無礙於被告甲○○所為應成立侵入住宅之
    罪等情，尚難憑採。
(四)綜上所述，本件依檢察官所指之現有證據，因尚有合理之懷
    疑存在，而未能使本院達於被告甲○○有何被訴之經告訴人乙
    ○○提出告訴所指之侵入住宅罪嫌，且本院復查無其他積極確
    切之證據，足認被告甲○○有何上揭此部分之侵入住宅犯行，
    原審以被告甲○○上開被訴之侵入住宅罪嫌（指由告訴人乙○○
    在合法期限內提出告訴之部分），尚屬不能證明，而為被告
    甲○○無罪之諭知，經核並無不合。檢察官上訴意旨猶以前詞
    主張應就此為被告甲○○有罪之認定，依前開貳、五所示各項
    事證及說明，為無理由，應予駁回。
參、至有關被告甲○○經檢察官起訴之由甲○○逾期告訴之侵入住宅
    罪嫌部分，因未據原審判決，且非為檢察官上訴效力所及，
    業據本判決於前揭理由欄貳、二中論明，此部分宜由原審另
    行斟酌而為妥適之處理，併此說明。
據上論斷，應依刑事訴訟法第368條、第369條第1項前段、第364
條、第299條第1項前段（依判決格式簡化原則，僅引用程序法條
文），判決如主文。　　
本案經檢察官張容姍提起公訴，檢察官林卓儀提起上訴，檢察官
丙○○到庭執行職務。 
中　　華　　民　　國　　111 　年　　4 　　月　　7 　　日
                  刑事第十二庭  審判長法　官  張國忠
                                      法　官  高文崇
                                      法　官  李雅俐
以上正本證明與原本無異。
有罪部分，均得上訴；無罪部分，均不得上訴。
如不服本判決應於收受送達後二十日內向本院提出上訴書狀，其
未敘述上訴之理由者，並得於提起上訴後二十日內向本院補提理
由書（均須按他造當事人之人數附繕本）「切勿逕送上級法院」
。因疫情而遲誤不變期間，得向法院聲請回復原狀。
                                      書記官  蕭怡綸 

中　　華　　民　　國　　111 　年　　4 　　月　　7 　　日
附錄論罪科刑法條:
刑法第277條第1項：
傷害人之身體或健康者，處 5 年以下有期徒刑、拘役或 50 萬
元以下罰金。